【裁判字號】    90,上易,354
【裁判日期】    891124
【裁判案由】    就業服務法
【裁判全文】
臺灣高等法院高雄分院刑事判決                      九十年度上易字第三五四號
    上  訴  人  台灣高雄地方法院檢察署檢察官
    被      告  甲○○
右上訴人因被告違反就業服務法案件，不服臺灣高雄地方法院八十九年度易字第二七
八五號中華民國八十九年十一月二十四日第一審判決（起訴案號：臺灣高雄地方法院
檢察署八十九年度偵字第五四五四號），提起上訴，本院判決如左：
      主  文
上訴駁回。
      理  由
一、公訴意旨略以：被告甲○○係設於高雄縣岡山鎮○○○路四之四號榮祿企業社之
    負責人，明知不得聘僱許可失效之外國人在本國工作，竟自民國八十三年十二月
    起，以每小時新台幣六十元之薪資，僱用許可失效之泰籍勞工PHIANGSUNGNOEN
    SAYON，在上址從事殺雞之相關業務，嗣於八十八年八月六日為警當場查獲，因
    認被告涉嫌違反就業服務法第五十三條第一款之規定，應依同法五十八條第一項
    前段之規定論處。
二、按案件曾經判決確定者，法院應諭知免訴之判決，刑事訴訟法第三百零二條第一
    款定有明文。又刑事訴訟法第三百零二條第一款規定，案件曾經判決確定者，應
    諭知免訴之判決，此項訴訟法上所謂一事不再理之原則，關於實質上一罪或裁判
    上一罪，均有其適用，最高法院亦著有六十年臺非字第七七號判例意旨可資參照
    。
三、被告甲○○對於其係高雄縣岡山鎮○○○路四之四號榮祿企業社之負責人，自八
    十三年十二月起，以每小時新台幣六十元之薪資，僱用許可失效之泰籍勞工
    PHIANGSUNGNOEN SAYON，在上址從事殺雞之相關業務，嗣於八十八年八月六日為
    警當場查獲之事實，固據其分別於警訊時及原審審理中坦承不諱，核與證人即泰
    籍勞工PHIANGSUNGNOEN SAYON於警訊時供證情節相符，並有「居留外僑作業外勞
    詳細資料」影本一紙在卷可稽。惟按違反就業服務法之刑事處罰，其性質為屬一
    般所稱之行政刑罰，適用時固應符一般刑法原理，惟仍應體察其行政管理之目的
    以作解釋。就業服務法第五十八條第一項前段及後段，分別就違反該法第五十三
    條第一款至第三款之規定，而聘僱、留用外國人一人或二人以上，處以不同之法
    定刑度，其考量當係著眼於外國人之人數多寡對於行政管理之危害性不同。是該
    法第五十八條第一項僅係單純一罪之性質，縱有先後或同時違反該法第五十三條
    第一款至第三款之情形而被查獲時，仍屬單純一罪，應併計入其人數，而分依聘
    僱、留用人數之不同，適用該法第五十八條第一項前段或後段之規定處斷。另前
    開聘僱人數判斷之時點，應以「查獲時」所聘僱或留用人數為判斷，適用同法第
    五十八條第一項前段或後段之規定，如多次聘僱外國人，每次僅一人，因查獲時
    已有二人以上，應適用同第五十八條第一項後段規定處罰，無成立連續犯之餘地
    （此為一般實務上之見解，見司法院86廳刑一字第5350號函所附臺灣高等法院研
    究意見，及臺灣高等法院暨所屬法院八十四年法律座談會審查意見及審查結果見
    司法院公報第39卷5期109-110頁及刑事法律問題研究第十二冊第152-154頁、臺
    灣高等法院台中分院檢察署暨訴訟轄區所屬各署八十七年一、二審檢察官法律座
    談會研究意見、法務部公報第221期211-212頁）。查本件許可失效之泰籍勞工
    PHIANGSUNGNOEN SAYON，雖係被告甲○○於八十三年十二月間聘僱，惟於八十八
    年八月六日為警當場查獲當時，另有許可失效之泰籍勞工RATHAM NUTTAWUT、
   PHONMAT WICHIAN、MASA KESORN等三名外籍勞工（此部分業經原審以八十八年易
    字第二七一八號判決被告甲○○罪刑，上訴本院以八十九年度上易字第五八九號
    判決駁回確定）同時為警查獲之事實，核與證人即泰籍勞工PHIANGSUNGNOENSAYO
    N 於警訊所供相符，並有前開判決正本暨台灣高等法院被告全國前案紀錄表在卷
    可憑。另泰籍勞工PHIANGSUNGNOEN SAYON係由雇主同盟公司於八十三年九月九日
    自泰國引進，許可期間至八十四年九月八日，後因連續曠職三日，經行政院勞工
    委員會自八十三年十一月三十日起撤銷其聘僱許可，嗣八十八年八月十六日經台
    南縣警局新營分局依法遣送出境之情，亦有行政院勞工委員會八十九年八月二十
    九日，台八九勞職外字第０二一五六七一號函附卷可稽，是泰籍勞工PHIANGSUNG
    NOEN SAYON自八十三年十二月間至八十八年八月六日間受雇於被告，其與八十八
    年八月六日同時為警查獲之另三名外籍勞工，受雇於被告甲○○之始點固然有別
    ，然因雇用行為本身具有繼續性，被告甲○○所僱用之泰籍勞工PHIANGSUNGNOEN
    SAYON，既係與RATHAM NUTTAWUT、PHONMAT WICHIAN、MASAKESORN等三人一併為
    警查獲，被告甲○○非法雇用其四人，揆諸首揭說明，自應為單純一罪，被告甲
    ○○僱用許可失效之泰籍勞工PHIANGSUNGNOEN SAYON之前雖未據判決，惟其非法
    聘僱其他三名外籍勞工部分既經判決確定，本案應為確定判決之既判力所及，不
    能另為實體判決。揆諸前揭規定及判例意旨，自應為諭知免訴之判決。
四、原審經詳酌後，依法諭知免訴之判決，經核並無違誤。檢察官上訴意旨徒以原審
    以「查獲時」為判斷基準，認本案與前案屬單純一罪，為既判力所及，其認事用
    法與上開確定判決有異，而指摘原判決不當，為無理由，應予駁回，並不經言詞
    辯論為之。
據上論結，應依刑事訴訟法第三百六十八條、第三百七十二條，判決如主文。
中    華    民    國      九十      年       三       月      二十      日
                              臺灣高等法院高雄分院刑事第三庭
                                  審判長法官  莊秋桃
                                        法官  莊崑山
                                        法官  陳中和
右正本證明與原本無異。
不得上訴。
                                      書記官  梁美姿
中    華    民    國      九十      年       三       月二十一    日
                                                                        Ｑ


司法院資訊處製作；財團法人民間司法改革基金會備份。
